臺灣高等法院臺中分院民事判決　　　　　100年度上字第383號
上　訴　人　林秀苗
訴訟代理人　羅國斌律師
複　代理人　楊雯齡律師
被　上訴人　王清林
訴訟代理人　羅美娟
上列當事人間請求侵權損害賠償事件，上訴人對於中華民國100
年8月30日臺灣臺中地方法院99年度訴字第2263號第一審判決提
起上訴，本院於100年12月21日言詞辯論終結，判決如下：
    主      文
上訴駁回。
第二審訴訟費用由上訴人負擔。
    事實及理由
一、上訴人（即原告）主張：
  (一)、被上訴人於民國（下同）98年10月26日13時許至15時許間
      ，在臺中市和平區公所（改制前之臺中縣和平鄉公所）前
      之餐廳內，飲用啤酒後，本應注意飲用酒類後其吐氣所含
      酒精濃度若已超過每公升0.25毫克以上，不得駕車，且汽
      車行駛時，駕駛人應注意車前狀況及兩車併行之間隔，並
      隨時採取必要之安全措施，竟仍於飲酒後，駕駛車牌號碼
      3162-ND號自小客車，自上址出發，欲駕駛返回臺中市區
      。嗣於同日15時55分許，被上訴人駕駛上開車輛直行行駛
      於臺中市○○區○○路422號對面之外側快車道，適有上
      訴人騎乘車牌號碼MX9-890號重型機車正直行行駛於被上
      訴人右前方之同路段慢車道上，被上訴人竟疏未注意車前
      狀況及兩車併行之間隔，仍繼續行駛於原車道，且駕駛至
      與上訴人所騎乘之上開機車併行，致被上訴人上開自小客
      車之右後車門與上訴人上開重型機車左後視鏡發生擦撞，
      上訴人人車倒地，受有頭部外傷併顱內出血、左側鎖骨骨
      折、左側動眼神經損傷併眼瞼下垂等傷害。被上訴人經警
      測得呼氣中酒精濃度測試值為每公升0.27毫克【推估其於
      同日15時許飲用酒類後駕車上路當時之呼氣中酒精濃度約
      為每公升0.3956毫克；計算公式為：0.0628mg/L×2（小
      時）＋0.27mg/L＝0.3956】。本件被上訴人酒後駕車肇事
      之事實，除有偵卷內之道路交通事故現場圖、道路交通事
      故調查報告表、現場照片、酒精濃度測試單、舉發違反道
      路交通管理事件通知單、財團法人佛教慈濟綜合醫院臺中
      分院（下稱慈濟醫院臺中分院）診斷證明書等資料可稽，
      被上訴人亦供承：車禍主要發生原因是因為沒有保持安全
      距離等語，而按汽車駕駛人飲酒後其吐氣所含酒精成分超
      過每公升0.25毫克以上者不得駕車；又汽車行駛時，駕駛
      人應注意車前狀況及兩車併行之間隔，隨時採取必要之安
      全措施。道路交通安全規則第114條第2款、第94條第3項
      ，被上訴人駕車自應注意上述道路交通安全之注意義務，
      而依當時情形又非不能注意，竟疏不注意而於飲酒後吐氣
      所含酒精成分達每公升0.25毫克以上而駕車，且於駕車超
      越右前方慢車道機車時，未注意車況及間隔，以致肇事，
      顯然具有過失，且被上訴人之過失行為與上訴人所受傷害
      間，具有相當因果關係，且上訴人並無過失。被上訴人上
      開過失傷害犯行業經原審刑事庭100年7月13日99年度中交
      簡上字第828號刑事判決「以過失傷害罪判處有期徒刑二
      月，如易科罰金以新臺幣（下同）一千元折算一日。緩刑
      三年，並應於原審99年度訴字第2263號損害賠償事件之民
      事確定判決所判定之賠償金額以外，另於刑事判決確定後
      二個月內給付被害人林秀苗五萬元」確定在案。上訴人依
      法自得請求被上訴人負侵權行為損害賠償責任。為此，依
      民法第184條第1項前段、第191條之2、第193條第1項及第
      195條第1項之規定，於被上訴人被訴過失傷害等刑事訴訟
      程序附帶提起本件民事訴訟（原審99年度中交簡附民字第
      36號損害賠償事件），並請求被上訴人賠償如下之費用：
    1.醫療費用部分：上訴人因車禍而受傷後，均持續至慈濟醫
      院臺中分院接受追蹤治療，及至賢德醫院及國軍臺中總醫
      院接受檢查與治療，已花費新臺幣（下同）75,535元（見
      原審卷109至126頁原證16）。
    2.看護費用之損害：上訴人車禍受傷後，有頭部外傷併顱內
      出血、肺炎併呼吸衰竭、左側動眼神經損傷併眼瞼下垂、
      尿路感染、左側鎖骨骨折等傷害，且上開傷害為永久性傷
      害，出院後需他人照顧日常生活至少1年（見附民卷40、
      41頁原證3）。上訴人於99年2月24日門診追蹤，頭部外傷
      之後遺症仍然明顯併智力退化，須繼續門診追蹤並需智力
      測驗評估智商（見附民卷42頁原證4）。嗣經慈濟醫院臺
      中分院診察，亦認上訴人因其他器質性腦徵候群、其他及
      未明示性質之顱內受傷、其他失眠、眩暈等原因，呈現退
      化，衝動控制不佳，自我照顧需家人協助，於99年2月26
      日心理衡鑑結果，魏氏智力測驗，目前智力程度落後於輕
      度，智能力不足範圍55至69之間，由於其視力因車禍受損
      ，而可能影響其非語文（或作業）智商的表現而拉低智力
      水準表現。CASI：58/100.MMSE＝19/30，結果：個案在記
      憶力、定向力及視空間能力上有明顯之損傷（見附民卷43
      頁原證5），且上訴人經診斷因左眼球挫傷併動眼神經損
      傷及眼瞼下垂，目前視力右眼零點貳，無法矯正，左眼視
      力零點貳，無法矯正（見附民卷44頁原證6），是以上訴
      人日常生活必須仰賴他人看護，目前已支出看護費用80,0
      00元（見附民卷45頁原證7），衡以上訴人自98年12月21
      日出院（見附民卷40頁原證3）後必需每月支出看護費用
      36,000元，而受看護期間以3年計算，則上訴人得請求之
      看護費為1,296,000元【其計算式為：36,000（元/月）×
      12（月）×3＝1,296,000】。為此，上訴人請求之看護費
      用合計為1,376,000元（其計算式為：80,000+1,296,000
      ＝1,376,000）。
    3.機車損害：上訴人騎乘之MX9-890號機車因本件車禍支出修
      復費用9,900元（見附民卷46頁原證8）。
    4.增加生活上支出之損害：上訴人因持續就醫，委由配偶陳
      杰璿開車前往慈濟醫院臺中分院診療，因而支出停車費迄
      今已1,890元（見附民卷47至60頁原證9）及加油費15,164
      元（見附民卷61至69頁原證10），另上訴人因車禍受傷需
      要，而購買尿片、濕巾、保健食品而支出6,888元（見附
      民卷70至71頁原證11），以上合計支出23,942元。
    5.喪失勞動能力之損害：上訴人因本件車禍而無法再工作，
      衡以上訴人係44年5月18日出生，車禍發生時為54歲，距
      勞動基準法強制退休之年齡65歲尚有11年，以每月基本工
      資17,280元計算，每年原本得賺取之工資為207,360元，
      以年別單利5﹪複式霍夫曼係數扣除中間利息計算，上訴
      人所受無法工作之損害為1,781,245元（其計算式為：207
      ,360×8.00000000＝1,781,245，元以下四捨五入）。
    6.精神慰撫金：被上訴人因駕車疏失，致上訴人受有頭部外
      傷併顱內出血、肺炎併呼吸衰竭、左側動眼神經損傷併眼
      瞼下垂、尿路感染、左側鎖骨骨折等傷害，且為永久性傷
      害，出院後需他人照顧日常生活至少1年，且上訴人頭部
      外傷之後遺症仍然明顯併智力退化，嗣經醫院診察亦認上
      訴人因其他器質性腦徵候群、其他及未明示性質之顱內受
      傷、其他失眠、眩暈等原因，呈現退化，衝動控制不佳，
      自我照顧需家人協助，智力測驗結果亦顯示上訴人在記憶
      力、定向力及視空間能力上有明顯之損傷，所受傷害不輕
      。蓋上訴人之學歷為小學畢業，於本件車禍前係自營大腸
      麵線小吃攤生意（見原審卷67頁原證12照片2張），然車
      禍後日常生活無法自理，必須仰賴他人照顧，常以淚洗面
      ，原本和樂之家庭亦因此而破碎，上訴人所受之傷害及精
      神上之痛苦極大，衡以車禍發生迄今，被上訴人對於上訴
      人所受傷害均未曾聞問，不僅未賠償上訴人分文，更遑論
      與上訴人達成和解，犯後態度實屬惡劣，則上訴人請求被
      上訴人賠償精神慰撫金1,000,000元，亦屬合理適當。爰
      聲明：「(1)被上訴人應給付上訴人4,266,622元，及自刑
      事附帶民事訴訟起訴狀繕本送達被上訴人之翌日即99年7
      月20日起至清償日止，按週年利率百分之5計算之利息；
      (2)願供擔保，請准宣告假執行。」，原審僅判准被上訴人
      應給付上訴人259,953元及准該部分假執行之宣告，尚有
      未洽（被上訴人及上訴人就各自敗訴部分均未聲明不服，
      已告確定，併予明）。爰提起上訴，上訴聲明：「(1)原
      判決關於駁回上訴人後開之訴及該部分假執行之聲請暨訴
      訟費用之裁判均廢棄；(2)上開廢棄部分，被上訴人應再給
      付上訴人1,332,002元，及自99年7月20日起至清償日止，
      按年息百分之5計算之利息；(3)第一、二審訴訟費用由被
      上訴人負擔；(4)願供擔保，請准宣告假執行。」。
  (二)、於本院補稱：
    1.被上訴人本應賠償上訴人之金額合計3,353,909元。包括
      ：醫療費：75,535元、增加生活上支出：20,172元、看護
      費：1,376,000元、喪失勞動能力之損害：882,202元、精
      神慰撫金：1,000,000元。理由如下：
      (1)醫療費部分：上訴人因本件車禍已經支出醫療費75,535
        元，為被上訴人所不爭執。
      (2)增加生活上支出部分：上訴人因本件車禍增加生活上支
        出共20,172元，被上訴人亦不爭執。
      (3)看護費部分：
        上訴人因本件車禍住院期間已經支出看護費用80,000元
        ，為被上訴人所不爭執。上訴人雖於98年12月21日出院
        （見附民卷40頁原證3），但仍有看護之必要，期間至
        少3年：
        上訴人因本件車禍造成頭部外傷之後遺症仍然明顯合
          併智力退化，日常生活無法完全自理，有慈濟醫院台
          中分院診斷證明書可稽（見原審卷35頁）。
        卷附國軍台中總醫院100年7月4日醫中企管字第10000
          02894號函所附神經外科鑑定報告書第四點「診療狀
          況評估」亦載「1.對人、事、時、地、物認知功能障
          礙，日常生活部份需人照顧，如煮飯、洗澡，無法自
          己獨立生活。」，及第六點「結論」記載「1.肌力正
          常，不符合肢體殘障標準。2.勞動能力減少，約百分
          之五十。3.日常生活部份需他人照顧。」（見原審卷
          170頁）。
        上訴人自100年10月起前往國軍臺中總醫院精神科求
          診，經診斷目前仍有「認知功能退化，反應下降，夜
          眠不佳，注意力不集中，思考障礙」等症狀，為「器
          質性精神病」，醫師處置意見為「預期日常生活需由
          他人照顧，為期3年」，亦有診斷證明書可稽（見本
          院卷99頁上證5）。
        足證上訴人自出院以後仍有看護之必要，其看護期間
          至少3年。上訴人因本件車禍受傷以後，行動變得緩
          慢，視力亦受損，日常生活均由配偶陳杰璿照料。而
          現行受過專業訓練之看護，其全日看護費用約2,000
          元，上訴人之配偶陳杰璿雖未受過專業看護訓練，但
          其照料上訴人之日常生活起居所支出之勞力，應可獲
          得至少每日1,200元之評價。是上訴人自得請求被上
          訴人賠償自98年12月21日起，每日1,200元，合計3年
          之看護費用，共1,296,000元（計算式：1,200元×30
          日×12月×3年＝1,296,000元）。
      (4)喪失勞動能力之損害部分：被上訴人對於原審判決上訴
        人受有減損勞動能力之損害共882,202元部分，並未表
        示不服。
      (5)精神慰撫金部分：本件車禍發生以前，上訴人常常前往
        大坑地區爬山，身心均維持相當健康。而平日傍晚時分
        ，均與配偶陳杰璿一起前往夜市擺攤，藉著販賣大腸麵
        線謀生渡日，所掙得之錢財雖然微薄，但夫妻同心打拼
        ，相互扶持，仍然甘之如飴。但本件車禍發生以後，夫
        妻二人生活劇變。尤其車禍發生當日，上訴人被救護車
        送入慈濟醫院台中分院時，經急診醫師診斷，上訴人受
        有「頭部外傷併顱內出血、肺炎併呼吸衰竭、左側動眼
        神經損傷併眼臉下垂、尿路感染、左側銷骨骨折」等傷
        害，經急診後又入住「加護病房」觀察與治療。復於98
        年10月28日進行「左側鎖骨內固定復位」手術；再於98
        年11月6日因肺炎併呼吸器無法脫離而轉胸腔內科治療
        ，於治療5日後即同年月11日始脫離呼吸器轉神經外科
        與一般病房；又於98年11月23日轉復健科病房做復健與
        吞嚥治療；且「左側動眼神經」的傷害為永久性傷害等
        情，俱有卷證資料可稽。況上訴人因本件車禍受傷後之
        身心健康狀況，經兩造合意之鑑定機關鑑定結果，確有
        「說話反應遲鈍」、「對人、事、時、地、物認知功能
        顯有障礙。記憶力退減，包括立即、近期及長期記憶力
        有明顯退化現象」、「上下樓梯需人扶助，否則極易跌
        倒」、「日常生活部份需人照顧」、「無法自己獨立生
        活」、「器質性腦病變」、「勞動能力減少，約百分之
        50」等情，亦有國軍台中總醫院神經外科鑑定報告書在
        卷可稽。（見原審卷169、170頁）即上訴人原本健康（
        全）之身體狀況與心理狀態，因被上訴人本件過失行為
        ，致上訴人必須忍受：身體「頭部外傷併顱內出血、
        肺炎併呼吸衰竭、左側動眼神經損傷併眼臉下垂、尿路
        感染、左側銷骨骨折」等傷害；接受「左側鎖骨內固
        定復位」手術與插管（呼吸器）及吞嚥治療之痛苦；
        上訴人之「左側動眼神經」成為永久性傷害，行動變得
        緩慢，說話反應遲鈍、對週遭事物認知有障礙、記憶力
        退減、日常生活部份需人照顧、無法自己獨立生活、勞
        動能力減少及腦部產生「器質性腦病變」等情，更增添
        上訴人之精神上痛楚。則上訴人請求被上訴人給付慰
        撫金1,000,000元，應屬合理。原判決認祇需「100,000
        元」即可撫慰上訴人所受上開身體及精神上之痛苦，顯
        屬過低。
    2.本件發生車禍之路段，完全是一條筆直的道路，沒有任何
      轉彎之處，此觀刑事卷附之交通事故現場照片即明（經上
      訴人訴訟代理人親自前往事發現場履勘，該車禍路段確實
      筆直，並無任何轉彎之處）；是被上訴人於刑案調查時稱
      該事發路段「稍微轉彎」云云，根本與事實完全不符。臺
      灣省臺中市區車輛行車事故鑑定委員會及臺灣省車輛行車
      事故覆議鑑定委員會之鑑定人員，於鑑定前始終並未前往
      事發路段履勘現場，徒憑被上訴人上開不實陳述，逕認「
      原告駕駛重機車由慢車道偏左駛入外車道時未讓直行車先
      行，為肇事主因」，自不能遽予採信。況依警卷資料，被
      上訴人在肇事後二個小時之酒測值仍高達每公升0.27毫克
      ；則本件應係被上訴人酒後駕車注意能力降低，致擦撞上
      訴人之機車以致。而本件事發至今已逾2年，該路段因無
      路口監視器而無法還原車禍原因真相，惟被上訴人確實酒
      後駕車，依一般客觀經驗法則，確有因此降低注意能力而
      肇事之可能。況被上訴人於99年12月17日寄給上訴人之存
      證信函中亦自承「按臺中市○○○道路交通事故初步分析
      研判表中之肇事責任各半」等語（見原審卷43、44頁，本
      院卷64、65頁上證2），為免延滯訴訟，追求兩造當事人
      之程序及實體利益，上訴人同意承擔「5成」過失責任。
      準此，被上訴人應賠償上訴人1,676,955元（計算式：3,3
      53,909元×50%＝1,676,954.5元；四捨五入）；惟被上訴
      人於99年12月17日已經賠償上訴人85,000元（見原審卷45
      頁，本院卷66頁郵政匯票），故被上訴人應再賠償上訴人
      1,591,955元。
    3.被上訴人因本件車禍涉嫌過失傷害案件，經原審刑事庭判
      處有期徒刑2月、緩刑3年確定（99年度中交簡上字第828
      號，見原審卷181至188頁，本院卷167至171頁）。該刑事
      判決「主文」判命被上訴人「應於本院99年度訴字第2263
      號損害賠償事件之民事確定判決所判定之賠償金額以外，
      另於本件刑事判決確定後貳個月內給付被害人林秀苗新臺
      幣伍萬元整」，其「理由」欄敘載上開賠償係依「刑法第
      74條第2項第3款」規定，「為促使被上訴人確實履行其賠
      償上訴人之承諾，不致因受緩刑宣告而心存僥倖」，與本
      件上訴人依侵權行為法則請求被上訴人為民事損害賠償，
      係屬二事。準此，被上訴人依刑事確定判決付給上訴人之
      50,000元（見原審卷190頁、本院卷74頁）賠償，自不得
      於本件民事賠償認定之金額內再予以扣除。
    4.綜上，被上訴人應再賠償上訴人1,591,955元，惟原審判
      決被上訴人應給付上訴人259,953元，故被上訴人應再給
      付上訴人1,332,002元（計算式：1,591,955元－259,953
      元＝1,332,002元）。
二、被上訴人（即被告）抗辯：
  (一)、上訴人提及本件車禍現場圖（見原審卷191頁）所記載之
      兩車衝突點並無上訴人簽名捺印，純屬被上訴人片面之詞
      ，不得作認定事實之依據云云，惟根據臺中市政府警察局
      第五分局警員林嘉宏於98年12月15日在臺中慈濟醫院1251
      0病房詢問上訴人之筆錄；「（請你詳述車禍發生時的情
      形？）我不知道當時車禍發生的情形。」、「（車禍發生
      前，你有無看見對方來車？）我沒有看到對方的來車。」
      、「（你對警方所繪製的現場圖及所拍攝之照片有無意見
      ？該現場圖有無請你簽名捺印？）沒有意見。沒有。」、
      「（為何現場圖沒有請你簽名捺印？）因當時車禍，我在
      醫院救護中，所以沒有簽名捺印。」（見原審卷192至195
      頁），由上揭所示，上訴人所稱現場圖未經其簽名，不得
      作為認定事實之依據，純為上訴人推卸之詞，且道路交通
      事故現場圖之製作，皆依員警現場測繪及蒐證而得，絕非
      僅憑被上訴人片面之詞所製作，復本件車禍亦經臺灣省臺
      中市區車輛行車事故鑑定委員會及臺灣省車輛行車事故覆
      議鑑定委員會之鑑定分析意見，並原審刑事庭之審理結果
      ，一致認為係上訴人由機車道偏左駛入外側快車道上，是
      肇事主因，惟認為被上訴人有應注意車前狀況並於併行時
      需注意雙方間隔，俾便隨時採取閃避或煞車等必要之安全
      措施。然關於「未注意車前狀況」部分，本件車禍係因上
      訴人之機車偏左駛入快車道所致，觀之一般駕駛人正常駕
      駛，雙眼必正視前方，被上訴人對於側邊之突發狀況理應
      無法注意，且本件原告由側面擦撞且擦撞點在被上訴人駕
      駛座之後，被上訴人理應非後車超越前車時不注意而發生
      ，若被上訴人為後車應是車頭撞及機車，絕非是側邊擦撞
      。另就「未注意兩車併行之間隔」此部分，依警方繪製之
      現場圖可知，刮地痕距外快車道右邊線0.8米，表示被上
      訴人與上訴人會車時至少保持0.8公尺之間隔，超出交通
      安全管理規則規定之0.5公尺甚多，車道寬為3米，扣除被
      上訴人車子寬度為1.705米、後視鏡0.25米，車子左側只
      剩0.245米，豈可謂未注意兩車併行之間隔。是，本件尚
      難認被上訴人有何過失，法院當得減輕被上訴人之賠償金
      額，或免除之。
  (二)、又上訴人反駁被上訴人提出其外出推孫子散步之照片及影
      片，並以前詞為辯，稱其散步時並無與人寒暄、散步過程
      中亦僅能稍微依賴聽覺來注意云云；惟查被上訴人所拍攝
      之照片，係每次跟隨上訴人行走之路線所拍攝，其約在傍
      晚5-6點都會推著孫子外出，被上訴人早已於100年7月初
      赴上訴人家附近等候，皆見其傍晚會推著孫子外出，但因
      只用手機拍攝，效果不佳，故未保存照片，後以其他攝影
      器材，才在100（係99之誤）年7月20日、同年月21日、同
      年月29日，又拍到其外出之照片3張（見原審卷195至197
      頁），絕非如上訴人所稱僅該日家中無人照顧孫子，且上
      訴人既稱其生活無法自理，為何家中會無人照顧上訴人及
      其孫子，豈非更不合常理？且上訴人主張其原來經營的小
      吃攤生意被迫放棄，實則該小吃攤仍持續營業（見原審卷
      205至207頁照片3張）。另所稱散步過程中亦僅能稍微依
      賴聽覺來注意安全，但依被上訴人所拍攝之資料中，其步
      伐與正常人一樣完全無行動遲緩之狀況，若如其所言，那
      依賴聽覺的人推著二個年幼孫子，在車水馬龍之大馬路上
      散步，豈不令人更加擔憂，家人竟可以如此放心？由此，
      在在顯示上訴人所稱皆不合常理。
  (三)、針對上訴人請求賠償之項目及金額，爭執與不爭執事項分
      列如下：
    1.醫療費用部分：上訴人本僅提出71,052元，上訴人嗣又增
      加4,483元，其中100年3月5日及同年4月4日赴國軍臺中總
      醫院就診醫療費用金額600元，其科別是急診內科，該費
      用應與本事件無關，其餘則不爭執。
    2.看護費用之損害：80,000元以內不爭執，其餘被上訴人認
      不合理亦不需要，因上訴人確實已能自理生活，且如被上
      訴人前所提出之陳述及證據可知，上訴人亦能照顧年幼之
      孫子。
    3.機車損害：被上訴人認不合理亦不需要，依臺中市○○○
      道路交通事故照片黏貼記錄表中所呈現該機車並未有重大
      之損壞，且機車修理費達9,900元已屬不合常情。
    4.增加生活上支出之損害：上訴人提出金額17,682元，然嗣
      後又增加6,260元，被上訴人認為購買尿布及保健食品3,7
      70元之部分應不需要，其他則不爭執。
    5.喪失勞動能力之損害：上訴人提出金額1,781,245元，被
      上訴人認不合理亦不需要，因上訴人確實已能自理生活且
      能照顧年幼之孫子，並未喪失勞動能力。
    6.精神慰撫金：上訴人稱「其受傷後日常生活無法自理，必
      須仰賴他人照顧，日日以淚洗面，原本和樂之家庭亦因此
      而破碎，上訴人所受之傷害及精神上之痛苦極大，衡以車
      禍發生迄今，被上訴人對於上訴人所受傷害均未曾聞問，
      不僅未賠償上訴人分文，更遑論與上訴人達成和解，犯後
      態度實屬惡劣，則上訴人請求被上訴人賠償精神慰撫金10
      0萬元」云云，惟經被上訴人實際查證後發現上訴人生活
      可以自理，生活跟往常一樣，並未因此家庭破碎。且被上
      訴人自發生車禍時即98年10月26日受傷住進加護病房至98
      年11月11日轉進普通病房間，每日皆赴醫院探視，而上訴
      人病況轉好住進普通病房後，每週亦探視一、二次，直到
      98年12月21日出院為止，甚至上訴人於復健科做復健時，
      上訴人亦陪同其復健，這些過程被上訴人雖未能舉證，但
      其家人及看護應甚為清楚，絕非如上訴人所言，未曾聞問
      。另上訴人稱被上訴人未與其達成和解，其實被上訴人曾
      與保險公司理賠員親赴上訴人家中討論細節，惟上訴人要
      求理賠金額為3,500,000元，卻不願提出醫療單據及其他
      證明文件，以致無法申請保險理賠，事後被上訴人不斷透
      過電話懇求其提出證明，皆遭上訴人拒絕，只好申請調解
      委員會調解，但經多次調解，上訴人依然不願提出證明，
      以致調解不成立。最後透過刑事簡易庭，要求其提供證明
      單據，上訴人才提出單據，被上訴人便再次向北屯區調解
      委員會申請調解，惟因上訴人不願出席以致調解不成立，
      皆非被上訴人不願與其和解。答辯聲明「(1)上訴人之訴駁
      回。(2)訴訟費用由上訴人負擔。」。
  (四)、原審判准被上訴人應給付上訴人259,953元及准該部分假
      執行之宣告，自無不合（被上訴人敗訴部分，未聲明不服
      ，已告確定）。答辯聲明「(1)上訴駁回；(2)第二審訴訟費
      用由上訴人負擔。」。
  (五)、於本院補充辯稱：
    1.依民法第216條之l：基於同一原因事實受有損害並受有利
      益者，其請求之賠償金額，應扣除所受之利益。任何人不
      得因他人之損害而致富，蓋損害賠償之目的，非使被害人
      因此而受不當之利益，所以，損害的發生，「填補」是法
      律的方法，超過填補的範圍的請求，亦不能獲得法院的裁
      判。是，依刑事判決給付被上訴人之金額，依法可於民事
      判決賠償金額中扣除。且刑法第74條第2項第3款之規定主
      要係賠償被害人所受之損害，而具有損害賠償性質，此筆
      金額既非罰金，被上訴人主張應自賠償金額中扣除核屬有
      據。原審判自賠償金額中扣除，於法並無不合。上訴意旨
      指摘原判決不當，求予廢棄改判，為無理由。值得注意者
      ，上訴人已於原審法院協議整理爭點時列為不爭執事項（
      見本院卷117頁），表明不爭執，此一協議之效力，民事
      訴訟法第270條之1第3項定有明文，亦即，當事人應受拘
      束。且此不爭執，屬自認，應受民事訴訟法第279條積極
      而明確的表示「不爭執」規定之限制,於第二審復行爭執
      ，於法不符。且違反民法的誠信原則，除非一審在這部分
      有違法，否則上訴人有違「禁反言」原則，同時也可以視
      為新攻擊、防禦方法的提出，應駁回之。另上訴人又引刑
      法第74條第2項第3款之規定，惟最高法院79年度第1次民
      事庭會議之決議，不得僅以刑事判決所認定之事實作為民
      事判決之基礎，民事法院仍應依自由心證獨立認定。基於
      上三項之理由，被上訴人認上訴人要求於民事判決賠償金
      額內不予扣除，為無理由，不應准許。
    2.上訴人請求被上訴人給付自98年12月21日出院後3年之看
      護費用（每日1,200元,共1,296,000元）有無理由？
      (1)上訴人於100年11月28日經國軍臺中總醫院附設民眾診
        療服務處之診斷證明書已書明僅供請假或一般證明用途
        ，非屬法院囑託鑑定之機關自無證據能力。且證明書上
        記載症狀為認知功能退化，反應下降，夜眠不佳，注意
        力不集中，思考障礙等，並自100年10月起於精神科求
        診，上述所列症狀應屬心理方面之疾病，並不須看護。
      (2)有關原判決駁回有爭議之看護費1,296,000元（請求1,3
        76,000元扣除無爭議80,000元），除因上訴人未能證明
        實際支出，又未能證明有支出之必要性外，最主要乃被
        上訴人拍攝到上訴人不僅能自由活動，且無須家人協助
        ，甚至能一次推著兩個年幼孫兒，在大馬路上及巷弄內
        自由穿梭。有關國軍台中總醫院神經外科鑑定報告書內
        容中第四項診療狀況評估稱：「對人、事、時、地、
        物認知功能障礙，日常生活部份需人照顧…無法自己獨
        立生活；無自己謀生能力，計算能力退化；四肢肌
        力正常，…無法長距離不間斷行走，上下樓梯需人扶助
        」云云；惟被上訴人提出自行拍攝之光碟中，所示上訴
        人平日皆可獨自外出散步至少1小時，推著兩名年幼孫
        子散步在大馬路上不需任何協助，行走並無困難，且兩
        名年幼孫子坐在嬰兒車上皆無任何束縛，其扮演角色應
        為照顧者，非被照顧者。通常情形下，若有認知功能障
        礙，如何能走遠又自行走回家的道理。且被上訴人曾到
        上訴人家中，據了解上訴人平時生活起居皆在二樓，且
        家中無人之狀況下（上訴人於100年6月30日民事補充狀
        聲稱家中無人照顧孫子）上訴人又如何能下樓梯並推著
        孫子外出？且上訴人出入之巷弄非常狹小，轉角處又無
        退縮，推著嬰兒車過馬路時非常危險，一不留神很容易
        發生交通事故，其家人卻非常放心其獨自推著孫子外出
        ，可見上訴人已與正常人無異，是上訴人此部分請求，
        自屬無據。
      (3)依被上訴人拍攝照片所示，上訴人各方面與正常人無異
        。況且，照片是在心裡無防備之下所拍攝其證明力應更
        勝於鑑定報告，依一般觀念，於醫院所為之鑑定極易人
        為操縱，時有所聞。且當時在醫院被上訴人亦曾陪著上
        訴人做復建，其理解能力及計算能力已恢復正常水準，
        也知道家裡有幾個人，為何鑑定時會對於1+2＝？不知
        道，顯悖於經驗論理法則。其要求看護費應無理由。
      (4)上訴人之配偶陳杰璿稱其日夜照料上訴人，為此原本夜
        市攤販生意變成有一日沒一日地在做云云；惟被上訴人
        實際拍攝照片所示，其生意照常營業，被上訴人已於10
        0年8月23日提出所拍攝之照片佐證。故上訴人所辯應無
        可採。
    3.上訴人主張本件車禍應各負五成過失責任，有無理由？
      (1)上訴人稱：「被上訴人於99年12月17日寄給上訴人之存
        證信函中，自承『按台中市○○○道路交通事故初步分
        析研判表中之肇事責任各半』，先支付$85,000元」，
        所以過失責任各半。實屬無稽，被上訴人預付＄85,000
        元（非自認）係因原審法官希望被上訴人展現誠意先預
        付部份款項，將來於判定慰撫金時會予以考慮酌減，且
        當時鑑定報告未有結果，自無依據，故先採用台中市○
        ○○道路交通事故初步分析研判表中之肇事責任，先予
        支付，無奈被上訴人之善意，竟遭上訴人惡意曲解，實
        屬無奈。
      (2)被上訴人自認本身並無肇事原因，雖鑑定報告認為被告
        有應注意車前狀況並於併行時需注意雙方間隔，俾便隨
        時採取閃避或煞車等必要之安全措施。關於「未注意車
        前狀況」先予以說明：本件車禍係因上訴人林秀苗之機
        車偏左駛入快車道所致。觀之一般駕駛人正常駕駛，雙
        眼必正視前方，被上訴人對於側邊之突發狀況理應無法
        注意，且本件上訴人由側面擦撞且擦撞點在被上訴人駕
        駛座之後，被上訴人理應非後車超越前車時不注意而發
        生，若被上訴人為後車應是車頭撞及機車後方，惟上訴
        人之機車後方卻毫無凹陷或擦傷。另就「未注意兩車併
        行之間隔」再予說明：依警方繪製之現場圖，刮地痕距
        外快車道右邊線0.8米(表示被上訴人與上訴人會車時至
        少保持0.8公尺之間隔，超出交通安全管理規則規定之0
        .5公尺甚多)，車道寬為三米，扣除被上訴人車子寬度
        為1.705米、後視鏡0.25米，車子左側只剩0.245米，豈
        可謂未注意兩車併行之間隔。是本件尚難認被上訴人有
        何過失。
      (3)縱認被上訴人與有過失，惟經台灣省汽車肇事覆議鑑定
        委員會覆議結果，亦認上訴人為肇事主因，益證上訴人
        之過失責任大於被上訴人，何以上訴人自認應負擔與被
        上訴人相同責任，實有違比例原則。
      (4)上訴人空言本件係「被上訴人誤導員警，謊稱是上訴人
        騎車向左駛入快車道才與被上訴人之汽車擦撞，完全不
        是事實。」又稱：「台灣省台中市區車輛行車事故鑑定
        委員會及臺灣省卓輛行車事故覆議鑑定委員會之鑑定人
        員，於鑑定前始終並未前往事發路段履勘現場，徒憑上
        開不實之道路交通事故現場圖及被上訴人之不實陳述，
        做為本件車禍發生原因之鑑定依據，」完全提不出證據
        ，對於機車之刮地痕及血跡為何會在快車道上也無法提
        出合理解釋，故其所辯應無可採。
    4.原審法官希望被上訴人展現誠意先預付部份款項，將來於
      判定慰撫金時會予以考慮酌減，故被上訴人遵照法官建議
      已預先支付85,000元予上訴人，再加上於刑事庭再予支付
      50,000元，合計已支付135,000元。上訴人於98年10月26
      日受傷住進加護病房至98年11月11日轉進普通病房間期間
      ，被上訴人每日皆赴醫院探視，而病況轉好住進普通病房
      後，每週亦探視1至2次，直到98年12月21日出院為止，甚
      至上訴人於復健科做復健時，被上訴人亦陪同其復健。試
      問此類交通事故中，能有幾人可以如此不間斷探視傷者，
      且探視過程中，仍需面對家屬及其親友，壓力之大，可想
      而知。惟事後上訴人卻極力否認稱：「被上訴人對上訴人
      所受傷害均未曾聞問，不僅未賠償上訴人分文，更遑論與
      上訴人達成和解，犯後態度實屬惡劣，則上訴人請求被上
      訴人賠償精神慰撫金100萬元，亦屬合理適當。」，惟於
      刑事庭確定判決之理由亦載明「於偵查及審理階段，被上
      訴人尚無不願和解，賠償之情事，惟因上訴人方面主張賠
      償金額達350萬元之譜，且未提出足供核對佐實之各項單
      據資料，故雙方迄本案言詞辯論終結，憾未能達成和解。
      基上，參以本件上訴人所受其傷害之情事及其與過失之程
      度，堪認被上訴人於事後彌補上訴人所受損害一事，確實
      已展相當之誠意並盡相當之努力，…。」，可見法官亦認
      同被上訴人加害程度較低且事後盡力彌補過失。而無法和
      解，係上訴人諸多刁難，致談判破裂，且被上訴人已受刑
      法制裁，故原審於審酌精神慰撫金時，已將上情一併納入
      考量，甚符合96年台上字第513號判決之精神。又被上訴
      人亦已支付135,000元賠償金額予上訴人。甚至於被上訴
      人知上訴人之肇事責任較重時，亦一如往昔照常前往探視
      ，可謂極盡心力。此部份原審亦為充分考量，且本事件被
      上訴人才是真正被害人，並非上訴人，所以判賠10萬元，
      並無不當。
三、兩造不爭執之事實：
  (一)、本件於98年10月26日下午3時55分被上訴人駕駛3162-ＮＤ
      自小客車於北屯區○○路422號對面車道與上訴人騎乘Ｍ
      Ｘ9-890重型機車擦撞至上訴人受有頭部外傷並顱內出血
      、左側鎖骨骨折、左測定眼神經損傷，眼瞼下垂等傷害，
      於同日下午5時被上訴人酒後濃度為每公升0.27毫克。
  (二)、醫藥費用金額在71,520元之範圍內，看護費用在80,000元
      範圍內、增加生活上支出費用17,682元範圍內，不爭執。
  (三)、事發後迄今被上訴人已經給付135,000元給上訴人（50,00
      0元部分，見原審卷190頁、本院卷74頁郵政匯票；85,000
      元部分，見原審卷45頁，本院卷66頁郵政匯票）。
  (四)、上訴人請求機車損害9,900元敗訴部分、喪失勞動能力敗
      訴部分899,043元，上訴人均未上訴。
四、兩造爭執之事實：
    上訴人請求被上人再給付1,332,002元及自99年7月20日起之
    法定遲延利息是否有理由？
  (一)、上訴人請求被上訴人給付自98年12月21日出院後3年之看
      護費用（每日1,200元，共1,296,000元）有無理由？
  (二)、上訴人請求被上訴人給付精神慰撫金1,000,000元有無理
      由？
  (三)、被上訴人依刑事確定判決另外付給上訴人之50,000元賠償
      ，能否於本件民事賠償認定之金額內加以扣除？
五、本院判斷：
  (一)、本件被上訴人於98年10月26日13時許至15時許間，在臺中
      市和平區公所（改制前之臺中縣和平鄉公所）前之餐廳內
      ，飲用啤酒後，本應注意飲用酒類後其吐氣所含酒精濃度
      若已超過每公升0.25毫克以上，不得駕車，且汽車行駛時
      ，駕駛人應注意車前狀況及兩車併行之間隔，並隨時採取
      必要之安全措施，竟仍於飲酒後，駕駛車牌號碼3162-ND
      號自小客車，自上址出發，欲駕駛返回臺中市區。嗣於同
      日15時55分許，被上訴人駕駛上開車輛直行行駛於臺中市
      北屯區○○路422號對面之外側快車道，適有上訴人騎乘
      車牌號碼MX9-890號重型機車正直行行駛於被上訴人右前
      方之同路段慢車道上，且上訴人有略為偏左行駛之跡象，
      而依當時天候晴、日間自然光線、路面柏油、乾燥、無缺
      陷、無障礙物、視距良好，並無不能注意之情事，被上訴
      人竟疏未注意車前狀況及兩車併行之間隔，仍繼續行駛於
      原車道，且駕駛至與上訴人所騎乘之上開機車併行，而因
      上訴人亦有由慢車道偏左駛入外側快車道之疏失，乃致被
      上訴人上開自小客車之右後車門與上訴人上開重型機車左
      後視鏡發生擦撞，致上訴人人車倒地，並受有頭部外傷併
      顱內出血、左側鎖骨骨折、左側動眼神經損傷併眼瞼下垂
      等傷害。嗣於同日17時許，經警測得王清林呼氣中酒精濃
      度測試值為每公升0.27毫克（推估其於同日15 時許飲用
      酒類後駕車上路當時之呼氣中酒精濃度約為每公升0.3956
      毫克；計算公式為：0.0628mg/L×2（小時）＋0.27mg/L
      ＝0.3956；等情，除有偵卷內之道路交通事故現場圖、道
      路交通事故調查報告表、現場照片、酒精濃度測試單、舉
      發違反道路交通管理事件通知單、慈濟醫院臺中分院診斷
      證明書等資料可稽，而按汽車駕駛人飲酒後其吐氣所含酒
      精成分超過每公升0.25毫克以上者不得駕車；又汽車行駛
      時，駕駛人應注意車前狀況及兩車併行之間隔，隨時採取
      必要之安全措施。道路交通安全規則第114條第2款、第94
      條第3項，被上訴人駕車自應注意上述道路交通安全之注
      意義務，而依當時情形又非不能注意，竟疏不注意而於飲
      酒後吐氣所含酒精成分達每公升0.25毫克以上而駕車，且
      於駕車超越右前方慢車道機車時，未注意車況及間隔，以
      致肇事，被上訴人上開過失傷害犯行業經原審刑事庭100
      年7月13日99年度中交簡上字第828號刑事判決「以過失傷
      害罪判處有期徒刑二月，如易科罰金以一千元折算一日。
      緩刑三年，並應於原審99年度訴字第2263號損害賠償事件
      之民事確定判決所判定之賠償金額以外，另於刑事判決確
      定後二個月內給付被害人林秀苗五萬元」確定在案。業據
      本院依職權調取上開被上訴人業務過失傷害偵查卷、原審
      刑事庭刑事卷核閱無訛，從而，被上訴人對本件車禍自有
      過失，且被上訴人之過失行為與上訴人所受傷害間，具有
      相當因果關係，自應負侵權行為損害賠償之責。
  (二)、按因故意或過失，不法侵害他人之權利者，負損害賠償責
      任。又按不法侵害他人之身體或健康者，對於被害人因此
      喪失或減少勞動能力或增加生活上之需要時，應負損害賠
      償責任。復按不法侵害他人之身體、健康、名譽、自由、
      信用、隱私、貞操，或不法侵害其他人格法益而情節重大
      者，被害人雖非財產上之損害，亦得請求賠償相當之金額
      。其名譽被侵害者，並得請求回復名譽之適當處分。民法
      第184條第1項前段、第193條、第195條第1項定有明文。
      本件上訴人確係因被上訴人之過失行為造成身體之傷害，
      已如前述，則上訴人依前揭規定請求被上訴人賠償，即屬
      有據。茲就被上訴人請求之各項金額應否准許？分述如下
      ：
    1.醫療費用部分：上訴人因車禍而受傷後，均持續至慈濟醫
      院臺中分院接受追蹤治療，及至賢德醫院及國軍臺中總醫
      院接受檢查與治療，已花費75,535元（見原審卷109至12
      6頁原證16）。此部分經原審判決係必要費用而為可採，
      被上訴人並未上訴爭執，則此部分請求為有理由，應予准
      許。
    2.看護費用部分：
      (1)兩造就上訴人住院期間上訴人支出看護費用在80,000元
        範圍（見附民卷45頁原證7）內不爭執。
      (2)上訴人另主張：上訴人雖於98年12月21日出院（見附民
        卷40頁原證3），上訴人因本件車禍造成頭部外傷之後
        遺症仍然明顯合併智力退化，日常生活無法完全自理，
        有慈濟醫院台中分院診斷證明書可稽（見原審卷第35頁
        ）。再依國軍台中總醫院100年7月4日醫中企管字第10
        00002894號函所附神經外科鑑定報告書第四點「診療狀
        況評估」亦載「1.對人、事、時、地、物認知功能障礙
        ，日常生活部份需人照顧，如煮飯、洗澡，無法自己獨
        立生活。」，及第六點「結論」記載「1.肌力正常，不
        符合肢體殘障標準。2.勞動能力減少，約百分之五十。
        3.日常生活部份需他人照顧。」（見原審卷170頁）。
        另上訴人自100年10月起前往國軍臺中總醫院精神科求
        診，經診斷目前仍有「認知功能退化，反應下降，夜眠
        不佳，注意力不集中，思考障礙」等症狀，為「器質性
        精神病」，醫師處置意見為「預期日常生活需由他人照
        顧，為期3年」，亦有診斷證明書可稽（見本院卷99頁
        上證5）。足證上訴人自出院以後仍有看護之必要，其
        看護期間至少3年。上訴人因本件車禍受傷以後，行動
        變得緩慢，視力亦受損，日常生活均由配偶陳杰璿照料
        。而現行受過專業訓練之看護，其全日看護費用約2,00
        0元，上訴人之配偶陳杰璿雖未受過專業看護訓練，但
        其照料上訴人之日常生活起居所支出之勞力，應可獲得
        至少每日1,200元之評價。是上訴人自得請求被上訴人
        賠償自98年12月21日起，每日1,200元，合計3年之看護
        費用，共1,296,000元（計算式：1,200元×30日×12月
        ×3年＝1,296,000元）云云。
      (3)惟查：
        上訴人於100年11月28日經國軍臺中總醫院附設民眾
          診療服務處之診斷證明書已書明僅供請假或一般證明
          用途，非屬法院囑託鑑定之機關自無證據能力。且證
          明書上記載症狀為認知功能退化，反應下降，夜眠不
          佳，注意力不集中，思考障礙等，並自100年10月起
          於精神科求診，上述所列症狀是否屬心理方面之疾病
          ，是否須看護，上訴人未舉證證明，尚無可採。
        依被上訴人提出自行拍攝之光碟中（見原審卷60頁證
          物袋），即被上訴人以攝影器材，在99年7月20日、
          同年月21日、同年月29日所拍之照片6張（見原審卷
          第95至99頁、195至197頁）所示，上訴人平日皆可獨
          自外出散步至少1小時，推著兩名年幼孫子散步在大
          馬路上不需任何協助，行走並無困難，且兩名年幼孫
          子坐在嬰兒車上皆無任何束縛，其扮演角色應為照顧
          者，非被照顧者。通常情形下，若有認知功能障礙，
          如何能走遠？上訴人於99年7月20日傍晚5時許即單獨
          推著孫子外出散步，沿街通過路口、穿梭於大街小巷
          及經過車水馬龍交通流量大之馬路，均能隨時注意來
          往車輛及行進安全，甚而其可於同年月29日同時同車
          推著二位孫子外出，足見至少99年7月20日後上訴人
          之行走及行動皆與正常人無異，而其體力、精神狀態
          皆已回復與正常人無差別。至上訴人於98年12月21日
          出院後至99年7月19日，此段期間是否確實需要仰賴
          他人看護，因其並未能提出足資證明之積極證據，自
          難為其有之利之認定。至於上訴人所提出之上述診斷
          證明書，國軍台中總醫院100年7月4日醫中企管字第
          1000002894號函所附神經外科鑑定報告書第四點「診
          療狀況評估及第六點「結論」記載，亦不足資為上訴
          人自出院以後仍有看護之必要，其看護期間至少3年
          之有利證據。從而，上訴人另主張請求被上訴人應給
          付自98年12月21日出院後3年之看護費用共1,296,000
          元，自無可採。
    3.生活上支出費用及新增部分：就增加生活上支出費用於17
      ,682元範圍內，為兩造所不爭。上訴人雖另主張新增生活
      上支出包含支出停車費100元、加油費2,390元及及購買尿
      片、溼巾及保健食品3,770元等語，惟就停車費部分，上
      訴人共提出發票5張（見原審卷第127、128頁），經對照
      時間及停車位子，確實係就醫之慈濟醫院停車場，且就醫
      時間亦與前揭醫療費用單據上所載時間相同，應堪採信。
      又就加油費2,390元部分，被上訴人亦不爭執，且有卷附
      加油站之統一發票3紙（見原審卷第129、130頁），故此
      部分之請求亦應准許。至就購買尿布、溼巾及保健食品部
      分，上訴人所提出之2紙杏一醫療用品之統一發票（見原
      審卷第131頁），並不能證明所購買之物品，遑論物品與
      傷害間之必要性；另就保健食品部分，上訴人所提之送貨
      單及統一發票（見原審卷第132頁），固得證明有此項支
      出，但此項支出上訴人並未進一步舉證與其傷害有因果關
      係及必要性之相關醫療院所所開立之證明，難認有其必要
      性，應予駁回。準此，上訴人得向被上訴人請求之生活上
      支出及新增部分共計為20,172元《計算式：17,682元＋10
      0元＋2,390元＝20,172元》。於此範圍之請求為有理由，
      逾此部分，為無理由。至於原審有理由部分，因原審將上
      開17,682元誤載為176,282元，致於上開之計算式誤載上
      訴人得向被上訴人請求之生活上支出及新增部分共計為17
      8,772元（見原判決12頁），但兩造於本院均同意此部分
      之金額為20,172元，均一併明。
    4.勞動能力減少之損害部分：
      (1)按不法侵害他人身體、健康者，對於被害人因此喪失或
        減少勞動能力，應負損害賠償責任，民法第193條第1項
        定有明文。惟身體或健康受侵害，而喪失或減少勞動能
        力者，其減少及殘存勞動能力之價值，不能以現有之收
        入為準，蓋現有收入每因特殊因素之存在而與實際所餘
        勞動能力不能相符，現有收入高者，一旦喪失其職位，
        未必能自他處獲得同一待遇，故所謂減少及殘存勞動能
        力之價值，應以其能力在通常情形下可能取得之收入為
        標準。換言之，被害人因身體健康被侵害而喪失或減少
        勞動能力所受之損害，其金額應就被害人受侵害前之身
        體健康狀態、教育程度、專門技能、社會經驗等方面酌
        定之，不能以一時一地之工作收入為準。例如商人之經
        營能力固為勞動能力之一種，但營業收入乃出於財產之
        運用，資本及機會等皆其要素，不能全部視為勞動能力
        之所得（最高法院61年度臺上字第1987號、63年度臺上
        字第1394號判例意旨參照）。次按勞動能力損害與勞動
        年齡具有密切關係，有法定退休年齡者，得以之為判斷
        基準；無法定退休年齡者，則應依其職業酌定其勞動年
        齡。另按依民法第193條第1項命加害人1次支付賠償總
        額，以填補被害人所受喪失或減少勞動能力之損害，應
        先認定被害人因喪失或減少勞動能力而不能陸續取得之
        金額，按其日後本可陸續取得之時期，各照霍夫曼式計
        算法，扣除依法定利率計算之中間利息，再以各時期之
        總數為加害人1次所應支付之賠償總額，始為允當（最
        高法院22年度上字第353號判例要旨參照）。
      (2)上訴人主張其係44年5月18日出生，車禍時年約54歲5月
        ，依上訴人年齡及身體狀況評估，距勞動基準法強制退
        休之年齡65歲尚有11年等情，經核上訴人請求自其54歲
        5月時起算至其年滿65歲勞基法所規定之強制退休年齡
        （勞動基準法第54條第1項第1款參照）止，尚有10年7
        月（即127個月）之工作期間，應可採信。另上訴人就
        薪資部分，雖無法提出證明，但上訴人主張依每月基本
        工資17,280元計算，經核亦屬合理，亦可採信。而就勞
        動能力減損比例部分，兩造合意送請國軍臺中總醫院神
        經外科鑑定，經該院以10年7月4日醫中企管字第100000
        2894號函附之鑑定報告覆稱：勞動能力減少，約百分之
        50（見原審卷第169、170頁）。故原審認上訴人勞動能
        力減損之比例為50%。是以，經依霍夫曼式計算法，扣
        除依法定利率計算之中間利息後，上訴人得請求被上訴
        人一次賠償勞動能力減少之損害之金額為882,202元《
        年別5%複式霍夫曼計算法（第一年不扣除中間利息），
        其計算式為：〔17280×102.00000000（此為應受扶養
        127月之霍夫曼係數）×50%=882,202元，小數點以下四
        捨五入〕》。故上訴人請求依霍夫曼式扣除依法定利率
        計算中間利息1次賠償之減少勞動能力之損害882,202元
        ，應予准許。其餘部分，則無理由。此部分經原審認定
        上訴人得請求減少勞動能力之損害882,202元，應予准
        許。
        兩造對此部分金額均不爭執，毋庸再予審酌之。
    5.精神慰藉金部分：按不法侵害他人之身體、健康、名譽、
      自由、信用、隱私、貞操，或不法侵害其他人格法益而情
      節重大者，被害人雖非財產上之損害，亦得請求賠償相當
      之金額。其名譽被侵害者，並得請求回復名譽之適當處分
      ，民法第195條第1項定有明文。經查，被上訴人行為造成
      上訴人受有頭部外傷併顱內出血、左側鎖骨骨折、左側動
      眼神經損傷併眼瞼下垂等傷害，既如前述，而原審審酌前
      揭醫院之鑑定報告認為：「上訴人意識清楚，說話反應遲
      鈍，知道自己姓名及住址，可是對人、事、時、地、物認
      知功能顯有障礙。記憶力退減，包括立即、近期及長期記
      憶力有明顯退化現象，計算能力障礙（100一7）無法回答
      ，l+l=2，l+2 =？不知道，必須以手指提醒。四肢功能方
      面：可自己行走，可是上下樓梯需人扶助，否則極易跌倒
      …對人、事、時、地、物認知功能障礙，日常生活部份需
      人照顧，如煮飯、洗澡，無法自己獨立生活。無自己謀生
      能力，計算能力退化。四肢肌力正常，可自己行走，不用
      助行器，然行動緩慢。無法長距離不間斷行走，上下樓梯
      需人扶助」等情（見原審卷170頁），再衡之事發當時兩
      造之相對位置，及上訴人小學畢業，之前從事自己經營大
      腸麵線小吃攤，98年所得為3,354元，名下有2筆不動產，
      家裡成員有配偶及子女3名。上訴人雖辯稱：上訴人之配
      偶陳杰璿稱其日夜照料上訴人，為此原本夜市攤販生意變
      成有一日沒一日地在做云云；惟依被上訴人拍攝照片3張
      所示（見原審卷205至207頁），其生意仍照常營業，上訴
      人所辯應無可採。又被上訴人大學畢業，目前職業建築師
      ，月薪3、4萬元，98年課稅資料為42,658元，名下無不動
      產，經兩造陳明在卷（見原審卷71至74頁、175頁），亦
      有綜合所得稅各類所得資料清單可按（見原審卷68、74頁
      ）。綜合斟酌上揭實際情況，及審酌兩造之身分、地位，
      上訴人請求1,000,000元，自嫌過高，應予核減為100,000
      元，方屬適當，逾此部分之請求，不予准許。上訴人請求
      精神慰藉金為1,000,000元，為無理由。
    6.綜上，上訴人所得請求之金額為1,157,909元（計算式為
      71,052+4,483+20,172+80,000+882,202+100,000＝1,157,
      909元）
  (二)、就兩造過失比例部分：
    1.按損害之發生或擴大，被害人與有過失，法院得減輕賠償
      金額，或免除之，民法第217條第1項定有明文；又民法第
      192條第1項規定不法侵害他人致死者，對於支出殯葬費之
      人，亦應負損害賠償責任，係間接被害人得請求賠償之特
      例。此項請求權，自理論言，雖係固有之權利，然其權利
      係基於侵權行為之規定而發生，自不能不負擔直接被害人
      之過失，倘直接被害人於損害之發生或擴大與有過失時，
      依公平之原則，亦應有民法第217條過失相抵規定之適用
      。此項規定之目的，在謀求加害人與被害人間之公平，故
      在裁判上法院得以職權減輕或免除之（最高法院73年臺再
      字第182號、85年臺上字第1756號判例要旨）。次按上開
      規定之適用，並不以財產上之損害為限，即非財產上之損
      害，如其發生或擴大，被害人與有過失，當亦有此項規定
      之適用。侵權行為損害賠償事件，被害人請求給付慰撫金
      時，自應適用過失相抵之規定，計算其數額（司法院79年
      11月2日79廳民一字第938號函參照）。基此，上訴人請求
      上揭費用，自亦有民法第217條第1項過失相抵之適用。
    2.經查，兩車碰撞點係位外側快車道乙節，有卷內道路交通
      事故現場圖可證，且由兩車擦損情形研判，被上訴人係右
      側遭撞，有卷附照片可參（見原審卷191頁），另上訴人
      駕車行經方向是由慢車道偏左駛入外車道，亦有道路交通
      事故現場圖可參，故上訴人車輛應係轉彎車輛，應可認定
      ，而上訴人為轉彎車，未讓直行車先行，自有過失，此外
      ，本件刑事部分，經送臺灣省臺中市區車輛行車事故鑑定
      委員會，該會之鑑定意見書（案號：臺中市區990599案，
      發文日期：99年12月15日，發文字號：中市行字第099540
      3984號），與臺灣省車輛行車事故覆議鑑定委員會之意見
      ，均相同而認為：「(1)上訴人自稱沿車道行駛，然兩車發
      生衝突點係在外側快車道上，基此研議，肇事前上訴人車
      輛有偏左（變換車道）駛入外車道情形。(2)被上訴人於99
      年3月4日檢訊稱該處稍微轉彎，一轉過有看到上訴人車時
      距離幾百公尺左右，顯然肇事前兩車行駛車速差距不小，
      係被上訴人車超越上訴人車時發生擦撞，且依被上訴人車
      右側車身擦損情形認為兩車擦撞角度不大，研判上訴人車
      係在被上訴人車前方偏左駛入外車道以後才遭被上訴人車
      擦撞，且撞後上訴人車停於遠處前方等情，研議認為被上
      訴人車未注意車前狀況適採安全措施亦有疏失。(3)綜上研
      議，上訴人駕駛重機車由慢車道偏左駛入外車道時未讓直
      行車先行，為肇事主因；被上訴人駕駛自小客車疏未注意
      車前狀況適採安全措施，為肇事次因（酒精濃度過量駕車
      亦違反規定）」，有上揭鑑定報告在卷可參（見原審卷41
      、100頁），亦同本院認定。故上訴人未注意轉彎車應讓
      直行車先行，致發生本件事故，上訴人本身亦有過失，併
      合而為危害發生之原因，而就本件損害之發生與有過失，
      亦堪認定。本院斟酌本件事故發生經過，兩造各應負責之
      注意義務情節、過失程度等情，認應由上訴人與被上訴人
      負責之過失比例分別為七比三。是則，上訴人因被上訴人
      過失而得請求之損害賠償金額，亦應按上述過失之比例減
      輕之。上訴人主張兩造均應負百分之五十過失責任云云，
      委無可採。
    3.又被上訴人於99年12月17日已先行支付上訴人部分損害賠
      償金額85,000元，有臺中何厝郵局第001406號存證信函、
      郵政匯票在卷足佐（見原審卷第43至45頁、本院卷66頁）
      ，並為兩造所不爭執（見不爭執事實(三)）。另被上訴人已
      依原審99年度中交簡字第828號刑事確定判決主文第二項
      所示「（被上訴人）另於本件刑事判決確定後貳個月內給
      付被害人林秀苗（即上訴人）新臺幣伍萬元」給付上訴人
      之50,000元（見原審卷190頁、本院卷74頁），亦為兩造
      所不爭執（見不爭執事實(三)），此項金額既非罰金，且係
      因本件車禍因上訴人向被上訴人提起民刑訴訟而來，核其
      性質乃屬侵權損害賠償金額之一部，自得於本件民事賠償
      認定之金額內加以扣除，上訴人主張被上訴人係依上述刑
      事確定判決另外付給上訴人之50,000元賠償，不得於本件
      民事賠償認定之金額內加以扣除，要無可採。查，依上開
      過失相抵之規定，上訴人得請求賠償之金額應依此比例減
      輕為347,373元（計算式：1,157,909元×0.3＝347,373元
      ，元以下四捨五入），而被上訴人於本院繫屬中，已交付
      上訴人共計135,000元，此部分亦應自上揭損害賠償額中
      扣除，故上訴人得請求之金額為212,373元（計算式為34
      7,373-135,000=212,373）。另因原審將上述上訴人得生
      活上支出費用及新增部分，其中17,682元誤載為176,282
      元，致於上開之計算式誤載上訴人得向被上訴人請求之生
      活上支出及新增部分共計為178,772元（見原判決12頁）
      ，故嗣於計算上訴人得請求之金額為1,316,509元（見原
      判決14頁），過失相抵後，得請求之金額為394,953元（
      1,316,509元×0.3＝394,953元），再扣除被上訴人已給
      付之135,000元後，認本件上訴人全部得請求之金額為25
      9,953元（394,953-135,000=259,953）。質言之，依原判
      決認定上訴人請求有理由之全部金額應為212,373元，但
      因原判決之誤算，記載上訴人請求有理由之全部金額為25
      9,953元，但被上訴人並未上訴，已告確定，併予明。
  (三)、又給付有確定期限者，債務人自期限屆滿時起，負遲延責
      任。給付無確定期限者，債務人於債權人得請求給付時，
      經其催告而未為給付，自受催告時起，負遲延責任。其經
      債權人起訴而送達訴狀，或依督促程序送達支付命令，或
      為其他相類之行為者，與催告有同一之效力。民法第229
      條第1項、第2項定有明文。又遲延之債務，以支付金錢為
      標的者，債權人得請求依法定利率計算之遲延利息。但約
      定利率較高者，仍從其約定利率。應付利息之債務，其利
      率未經約定，亦無法律可據者，週年利率為百分之5，民
      法第233條第1項、第203條亦有明文。本件上訴人對被上
      訴人之侵權行為債權，核屬無確定期限之給付，既經上訴
      人起訴而送達訴狀，被上訴人未給付，當應負遲延責任。
      是上訴人請求均自刑事附帶民事訴訟起訴狀繕本送達被上
      訴人（見附民卷74頁）之翌日即99年7月20日起至清償日
      止，按週年利率百分之5計算之遲延利息；上訴人在此範
      圍內之請求為有理由，應予准許，逾此範圍之請求為無理
      由，應予駁回。
六、綜上所述，上訴人本於侵權行為之法律關係，依民法第184
    條第1項前段、第191條之2、第193條第1項及第195條第1項
    之規定，請求被上訴人應給付上訴人212,373元及自刑事附
    帶民事訴訟起訴狀繕本送達被上訴人之翌日即99年7月20日
    起至清償日止，按週年利率百分之5計算之遲延利息之範圍
    內，為有理由，應予准許；逾上開金額部分之請求，即屬不
    應准許（不應准許之一部分，上訴人未聲明不服，已告確定
    ，併予明）。而應予准許部分，依民事訴訟法第389條第
    1項第5款應依職權宣告假執行。不應准許部分，其陳明願供
    擔保請求宣告假執行，因上訴人受敗訴判決部分，其假執行
    之聲請即失所依據，應併予駁回。惟原審就應予准許部分，
    誤載為259,953元，並依上訴人之聲請諭知應供擔保而准為
    假執行之宣告，雖有可議，但此部分被上訴人均未聲明不服
    ，已告確定，併予陳明。另原審就上開不應准許部分判決駁
    回上訴人之訴，而為上訴人敗訴之判決，並駁回上訴人此部
    分假執行之聲請，核無不合，上訴論旨仍執前詞指摘原判決
    此部分不當，聲明求予廢棄改判被上訴人應再給付上訴人1,
    332,002元及其法定遲延利息，及准為假執行之宣告，為無
    理由，應予駁回。
七、又本件事證已臻明確，兩造其餘主張或攻擊防禦方法並其他
    證據資料，對本件判決結果並無影響，毋庸審酌之，附此
    明。
八、據上論結，本件上訴為無理由，依民事訴訟法第449條第1項
    、第78條，判決如主文。
中    華    民    國   100    年    12    月    30    日
                民事第一庭    審判長法  官  吳火川
                                    法  官  許秀芬
                                    法  官  胡景彬
以上正本係照原本作成。
不得上訴。
                                    書記官  劉建智
中    華    民    國   100    年    12    月    30    日
                                                      Ａ